臺灣桃園地方法院刑事判決　　　　　　　 96年度易字第667號
公　訴　人　臺灣桃園地方法院檢察署檢察官
被　　　告　乙○○
　　　　　　甲○○
　　　　　　丙○○
　　　　　　　　　　　(
上列被告因違反國家安全法案件，經檢察官提起公訴（96年度偵
字第7132號），被告於本院準備程序進行中，就被訴事實為有罪
之陳述，經本院告知簡式審判程序意旨，並聽取公訴人及被告之
意見後，本院改依簡式審判程序審理，本院判決如下：
    主  文
乙○○、甲○○未經許可入國，各處有期徒刑參月，如易科罰金
，各以參佰元折算壹日。
丙○○未經許可入國，處有期徒刑參月，如易科罰金，以新台幣
壹仟元折算壹日。
    事  實
一、乙○○、甲○○及丙○○均係大陸地區人民，為至台灣地區
    打工賺錢，竟均未經主管機關許可，分別於下列時間，非法
    進入台灣地區：
(一)、乙○○係大陸地區人民，未經許可，以人民幣2 萬5 千元之
    代價，於民國95年4 月中旬某日晚間9 時許，經不詳真實姓
    名年籍稱「阿華」之成年男子（下稱綽號「阿華」者）安排
    ，由大陸地區福建省平潭縣東興搭船出發，於翌日下午2 時
    間某時，在臺灣地區北部某處海岸上岸，偷渡進入台灣地區
    ，並自行攔搭計程車至桃園縣蘆竹鄉南崁地區找尋綽號「阿
    華」者，由綽號「阿華」者安排至桃園縣蘆竹鄉南崁地區工
    地、台北縣土城市工地及中和市○○路「元氣大鎮」工地工
    作。
(二)、甲○○係大陸地區人民，未經許可，以人民幣2 萬3 千元之
    代價，於民國95年6 月15日上午8 時許，經不詳真實姓名年
    籍稱「阿頭」之成年男子（下稱綽號「阿頭」者）安排，由
    大陸地區福建省平潭縣東澳漁港搭船出發，於翌日（95年6
    月16日）凌晨3 時間某時，在臺灣地區中部海岸上岸，偷渡
    進入台灣地區，並搭上前來接應計程車至台中縣龍井鄉其綽
    號「阿弟」大陸成年男性友人住處（下稱綽號「阿弟」者）
    ，由綽號「阿弟」者安排至台北縣中和市○○路「元氣大鎮
    」工地工作。
(三)、丙○○係大陸地區人民，未經許可，以人民幣2 萬3 千元之
    代價，於民國95年11月25日晚上10時許，經不詳真實姓名年
    籍稱「阿旺」之成年男子（下稱綽號「阿旺」者）安排，由
    大陸地區福建省廈門東山港搭船出發，於同年月27日上午9
    時間某時，在臺灣地區新竹地區海岸上岸，偷渡進入台灣地
    區，並搭上前來接應藍色小客車（車號不詳）至新竹地區某
    社區居住，再由不詳真實姓名年籍稱「虎爛」之成年男子（
    下稱綽號「虎爛」者）安排至台北縣中和市○○路工地工作
    。
(四)、嗣於96年3 月27日晚上10時30分許，乙○○、甲○○、丙○○均在其租住處桃園縣蘆竹鄉○○○路130 號，為警查獲，
    始偵悉上情。
二、案經行政院海岸巡防署海岸巡防總局北部地區巡防局報告臺
    灣桃園地方法院檢察署檢察官偵查後提起公訴。
    理  由
一、程序部分：本件被告乙○○、甲○○、丙○○所犯係死刑、
    無期徒刑或最輕本刑為3 年以上有期徒刑以外之罪，其於準
    備程序中就被訴事實為有罪之陳述，經本院告知簡式審判程
    序之旨，並聽取當事人意見後，經本院依刑事訴訟法第273
    條之1 第1 項規定裁定改依簡式審判程序審理，合先敘明。
二、上揭事實，迭據被告乙○○、甲○○、丙○○於警詢、檢察
    官訊問及本院訊問時坦承前揭犯罪事實，其係未經許可，偷
    渡進入台灣地區之大陸地區人民，復佐以被告3 人之前均曾
    受雇我國漁船擔任漁工期滿返回大陸，再偷度入境，並無持
    有我國主管機關核發之許可入境文件乙情，有被告3 人之漁
    工受雇資料查詢報表附卷可稽。足見被告上開任意性自自，
    應與事實相符，堪以採取。本件事證明確，被告上揭犯行足
    可認定，應依法論科。
三、按未經許可入國（入境）之行為，國家安全法第6 條第1 項
    與入出國及移民法第54條均有處罰之規定，惟依入出國及移
    民法第1 條規定：為統籌入出國管理，確保國家安全，規範
    移民事務，落實移民輔導，特制定本法。本法未規定者，適
    用其他有關法律之規定。入出國及移民法為入出國管理之特
    別規定，且該法就未經許可入出國，既已於同法第54條有處
    罰之明文，依同法第1 條前段規定之意旨，該規定為國家安
    全法第6 條第1 項之特別規定，自應優先適用入出國及移民
    法第54條處罰。又依入出國及移民法施行細則第2 條規定：
    本法所稱入出國，在國家統一前，係指入出台灣地區。次按
    入出國及移民法第五十四條關於未經許可入出國者之處罰，
    並未限制其適用之對象僅限於同法所稱之國民、台灣地區無
    戶籍國民及外國人，對於大陸地區人民當然亦適用之。故對
    於大陸地區人民未經許可入出台灣地區，入出國及移民法第
    54條既有處罰規定，自無同法第1 條後段所定本法未規定者
    ，適用其他法律規定之適用。再者入出國及移民法第2 章至
    第5 章係規定國民、在台灣無戶籍國民、外國人之入出國、
    停留、居留、定居、永久居留之相關事項。大陸地區人民雖
    非屬該法所定義之國民、在台灣無戶籍國民、外國人之範圍
    ，然非謂大陸地區人民即可不經許可在台灣地區任意入出國
    、停留、居留、定居、永久居留。大陸地區人民在台灣地區
    之入出國、停留、居留、定居、永久居留，即屬入出國及移
    民法第1 條所稱本法未規定者，適用其他有關法律之規定，
    而應依台灣地區與大陸地區人民關係條例及相關之規定，始
    能入出台灣地區或為停留、居留、定居、永久居留。如未經
    許可而入出台灣地區，仍屬違反入出國及移民法第54條之未
    經許可入出國。核被告乙○○、甲○○、丙○○未經許可，
    以偷渡方式進入台灣地區，所為均係犯入出國及移民法第54
    條之未經許可入國罪。公訴人認被告係犯國家安全法第6 條
    第1 項之未經許可入境罪，依上開說明，尚有誤會，起訴法
    條應予變更。被告3 人分別係經不詳姓名之人安排偷渡入境
    台灣地區，該安排被告偷渡，使被告非法進入台灣地區之人
    之行為，係違反台灣地區與大陸地區人民關係條例第15條第
    1 款之規定，同條例第79條第1 項已有特別處罰之明文，應
    成立該條例第79條第1 項之罪，即不再對使被告非法入境之
    人論以未經許可入國罪之共同正犯。爰分別審酌被告乙○○
    、甲○○、丙○○違反規定，以偷渡方式進入台灣地區，有
    礙於政府對入出國之管理與國家安全之維護，所為非是，惟
    念其犯後坦承犯行之態度，素行情形等一切情狀，分別量處
    如主文所示之刑。查被告乙○○、甲○○行為後，刑法業於
    94年2 月2 日修正公佈刑法第41條條文，並於95年7 月1 日
    施行，被告乙○○、甲○○行為時之刑法第41條第1 項前段
    規定：「犯最重本刑為五年以下有期徒刑以下之刑之罪，而
    受六個月以下有期徒刑或拘役之宣告，因身體、教育、職業
    、家庭之關係或其他正當事由，執行顯有困難者，得以（銀
    元）一元以上三元以下折算一日，易科罰金。」。又被告乙○○、甲○○行為時之易科罰金折算標準，依修正前罰金罰
    鍰提高標準條例第2 條規定（現已刪除），就其原定數額提
    高為1 百倍折算1 日，是本件被告乙○○、甲○○行為時之
    易科罰金折算標準，應以銀元3 百元至1 百元折算1 日，經
    折算為新臺幣後，應以新臺幣9 百元至3 百元折算為1 日。
    惟被告乙○○、甲○○行為後新法第41條第1 項前段修正為
    ：「犯最重本刑為五年以下有期徒刑以下之刑之罪，而受六
    個月以下有期徒刑或拘役之宣告者，得以新臺幣一千元、二
    千元或三千元折算一日，易科罰金。」。比較修正前後之易
    科罰金折算標準，以修正前之規定較有利於被告乙○○、甲○○，是應依刑法第2 條第1 項前段之規定，依修正前刑法
    第41條第1 項前段及修正前罰金罰鍰提高標準條例第2 條之
    規定諭知易科罰金之折算標準。另被告丙○○上開未經許可
    偷渡入境行為之時間（95年11月27日），已在修正後刑法第
    41條第1 項施行後，應逕依修正後該規定諭知易科罰金折算
    標準。
據上論斷，應依刑事訴訟法第273 條之1 第1 項、第299 條第1
項前段、第300 條，入出國及移民法第54條，刑法第2 條第1 項
、第11條前段、修正後刑法第41條第1 項前段、修正前刑法第41
條第1 項前段，修正前罰金罰鍰提高標準條例第2 條，判決如主
文。
本案經檢察官郝中興到庭執行職務。
中　　華　　民　　國　　96　　年　　5 　　月　　25　　日
                  刑事第五庭    法　官　邱滋杉
以上正本證明與原本無異。
如不服本判決，應於送達後10日內，向本院提出上訴狀。
                                書記官　邱仲騏
中　　華　　民　　國　　96　　年　　5 　　月　　25　　日
附論罪科刑依據之法條：
入出國及移民法第54條
未經許可入出國或受禁止出國處分而出國者，處三年以下有期徒
刑、拘役或科或併科新台幣九萬元以下罰金。
